【裁判字號】    99,易,1171
【裁判日期】    990609
【裁判案由】    傷害
【裁判全文】
臺灣臺北地方法院刑事判決              99年度易字第1171號
公  訴  人  臺灣臺北地方法院檢察署檢察官
被      告  乙○○
上列被告因家庭暴力罪之傷害案件，經檢察官提起公訴（99年度
偵字第8191號），本院判決如下：
    主  文
乙○○傷害人之身體，處拘役貳拾日，如易科罰金，以新臺幣壹
仟元折算壹日。
    犯罪事實
一、乙○○與甲○○為配偶關係，屬家庭暴力防治法第3條第1款
    之家庭成員關係，於民國99年3月5日下午3時許，在臺北市
    中正區○○○路○段244巷9弄1之22號住處內，因乙○○與甲○○就住處內通行路線發生口角爭執，隨即基於傷害之犯意
    ，徒手毆打甲○○身體多處，致甲○○受有左頸部壓痛、左
    肩瘀傷併壓痛（約33公分）等傷害。
二、案經甲○○訴由臺北市政府警察局中正第二分局移送臺灣臺
    北地方法院檢察署檢察官偵查起訴。
    理  由
一、證據能力部分：按被告以外之人於審判外之言詞或書面陳述
    ，除法律有規定者外，不得作為證據，刑事訴訟法第159條
    第1項定有明文。但被告以外之人於審判外之陳述，雖不符
    前4條之規定，而經當事人於審判程序同意做為證據，法院
    審酌該言詞陳述或書面陳述作成時之情況，認為適當者，亦
    得為證據。當事人、代理人或辯護人於法院調查證據時，知
    有刑事訴訟法第159條第1項不得為證據之情形，而未於言詞
    辯論終結前聲明異議者，視為有前項之同意，同法第159條
    之5亦規定甚明。經查，本院認定犯罪事實所憑之證據中，
    部分係屬傳聞證據，惟檢察官及被告均未於本院言詞辯論終
    結前聲明異議，本院審酌該等言詞或書面陳述作成之情況，
    並無非出於任意性或不正取供，或違法或不當情事，且客觀
    上亦無不可信之情況，堪認為適當，依刑事訴訟法第159條
    之5第2項規定，均得作為證據。
二、訊據被告乙○○就於前揭時間與告訴人甲○○夫妻關係中，
    在上開地點與告訴人有推拉等肢體碰觸等事實固坦承不諱，
    惟仍矢口否認有何傷害之犯行，辯稱：30幾年來，告訴人在
    屋內罵伊的親人、父母兄弟姊妹，咆哮、對伊挑釁，本件是
    突發事件，伊沒有犯意，伊到客廳泡茶，要走回書房，告訴
    人故意阻擋伊去路，妨害伊自由，伊就叫伊兒子丙○○出來
    ，讓伊走過去，若丙○○有叫告訴人讓路，這件事情就不會
    發生，伊把告訴人推開，是一個突發事件，伊推下去的時候
    ，是伊要自我防衛，所以伊就把告訴人架開，也許告訴人有
    受傷也說不定，然應屬正當防衛行為云云。經查：
    (一)被告於99年3月5日下午3時許，在臺北市中正區○○○路○
      段244巷9弄1之22號住處內，因與告訴人就住處內通行路
      線發生口角爭執，隨即基於傷害之犯意，徒手毆打告訴人
      身體多處，致甲○○受有左頸部壓痛、左肩瘀傷併壓痛（
      約33公分）等傷害等情，業據證人甲○○於本院審理時
      證稱：「...我想說要去廚房，就從姐姐的房間出來在門
      口的時候，他就泡茶擋在我的去路，就一直盯著我看，我
      從女兒房間出來，我就沒有再走，他就盯著我看幾秒鐘，
      我就沒有動，他叫我兒子出來看，我兒子沒有講話，我就
      從另外一條路繞道廚房，但是被告又從我的後面到他的房
      間去，後來我從廚房出來後，就跟他說條條大路通羅馬，
      問他為什麼要擋路，我當時已經坐在沙發，被告就從書房
      出來，抓著我一直打我，用拳頭打我，打我耳朵、手肘、
      胸部、肩膀全部都受傷。」、「我是坐著，兒子聽到我被
      打的聲音，兒子要阻止他打我，我兒子也被他打的臉全部
      都是血。」等語明確（見本院卷第11頁背面）。
    (二)又證人即被告與告訴人之子丙○○亦證稱：「（問：99年
      3月5日下午3時左右，在羅斯福路住處內，有無看到你父
      親毆打你母親的經過？）他們在擋來擋去，我出去的時候
      ，有看到他們兩個人站在客廳，茶几旁邊，並沒有所謂的
      誰擋誰的問題，因為有其他路可以走，後來我進來我姐姐
      房間電腦前以後，那個時候，他們兩個已經分開，一個進
      到書房，我媽媽一個坐在客廳沙發，被告進入書房後就用
      三字經罵說擋路，我母親說條條大路通羅馬，被告從書房
      衝出來，由上往下，正對著我母親一手抓住肩膀，另外一
      手猛捶，我聽到我母親在叫，就衝過去，然後我就要被告
      放開我母親，不要打，然後因為他不是打她，他是巴她，
      我看被告無法停止，所以我從被告背後打被告，被告一直
      想要證明我有捶他，上次檢察官問我的時候，我有承認有
      打被告。」、「（問：後來他有停止毆打你母親嗎？）沒
      有，被告一個人打我們兩個人。因為兩個人比較難對付，
      就有點像纏鬥，就不是就不是距離很遠，抓住手。我被打
      到眼鏡破掉，耳朵後面流血，如同上次提出的照片。」、
      「（問：你母親是否有受傷？）有，因為在纏鬥的同時毆
      打還是持續。」等語綦詳（見本院卷第13頁），亦核與證
      人甲○○所為前開證述內容互核一致，顯見證人前揭證述
      內容應非虛捏；此外並有臺北市立聯合醫院婦幼院區受理
      家庭暴力事件驗傷診斷書、照片11張及臺北市政府警察局
      中正第二分局處理家庭暴力與兒少保護案件調查紀錄（通
      報）表各1份附卷可資佐證（見偵查卷第8至9頁、第12頁
      、第34至36頁），亦核與證人所述傷勢狀況、受傷部位大
      致相符，是證人丙○○、甲○○所為證述內容應可採信。
    (三)至於刑法所規定正當防衛之要件，必對於現在之不正侵害
      ，始能成立，若侵害已過去，或預料有侵害而侵害尚屬未
      來，則其加害行為，自無正當防衛之可言，有最高法院19
      年上字第1174號判例可資參照。本件被告雖辯稱：本件是
      一個突發事件，伊推下去的時候，是伊要自我防衛，應屬
      正當防衛行為而不罰云云。然依據證人丙○○前開證述內
      容可知，被告於出手毆打告訴人之際，告訴人係坐在沙發
      上，除有言詞口角外，並無任何肢體攻擊被告舉措，則被
      告徒手毆打告訴人當時，告訴人顯未對被告有何現在不法
      之侵害，縱被告所稱於推拉等肢體碰前，曾遭告訴人阻擋
      去路一節，係屬實在，然被告之行動自由並非因而遭致限
      制，而可自住處其餘通道進入書房，且在被告毆打告訴人
      當時，告訴人前揭行為已屬於過去，又證人丙○○之捶打
      舉措亦尚未發生，均難認屬係現在之不正侵害行為，依前
      揭判例意旨，自不得主張正當防衛，是被告辯稱其所為應
      符合正當防衛而不罰云云，亦屬無據，而不足採。
    (四)本件事證明確，被告傷害犯行堪以認定，應予依法論科。
三、按家庭暴力者，謂家庭成員間實施身體或精神上不法侵害之
    行為；家庭暴力罪者，謂家庭成員間故意實施家庭暴力行為
    而成立其他法律所規定之犯罪，家庭暴力防治法第2條第1款
    、第2款分別定有明文。本件被告與告訴人係配偶關係，即
    屬家庭暴力防治法第3條第1款之家庭成員關係，被告所為前
    述傷害犯行，屬家庭暴力防治法第2條第2款之家庭暴力罪，
    惟因家庭暴力防治法之上開條文並無罰則規定，此部分犯行
    應依刑法傷害罪規定予以論罪科刑。核被告所為，係犯刑法
    第277條第1項之普通傷害罪。爰審酌被告之教育程度，素無
    前科，生活狀況尚可，被告與告訴人係配偶關係，然僅因口
    角細故，而徒手毆打告訴人之行為動機，被告所為造成告訴
    人受有前述傷勢，危害程度非輕，未能與告訴人達成和解，
    及被告患有嚴重型憂鬱症等一切情狀，量處如主文所示之刑
    ，並諭知易科罰金之折算標準。
據上論斷，應依刑事訴訟法第284條之1、第299條第1項前段，家
庭暴力防治法第2條第2款，刑法第277條第1項、第41條第1項前
段，刑法施行法第1條之1，判決如主文。
本案經檢察官劉文婷到庭執行職務。
中    華    民    國    99    年    6     月     9    日
                  刑事第十庭  法  官  呂煜仁
上正本證明與原本無異。
如不服本判決應於收受送達後10日內向本院提出上訴書狀，並應
敘述具體理由；其未敘述上訴理由者，應於上訴期間屆滿後20日
內向本院補提理由書（均須按他造當事人之人數附繕本）「切勿
逕送上級法院」。告訴人或被害人如對於本判決不服者，應具備
理由請求檢察官上訴，其上訴期間之計算係以檢察官收受判決正
本之日期為準。
                              書記官  曹尚卿
中    華    民    國    99    年    6     月    9     日
中華民國刑法第277條（普通傷害罪）
傷害人之身體或健康者，處 3 年以下有期徒刑、拘役或 1 千元
以下罰金。
犯前項之罪因而致人於死者，處無期徒刑或7 年以上有期徒刑；
致重傷者，處3 年以上10年以下有期徒刑。

司法院資訊處製作；財團法人民間司法改革基金會備份。
